【裁判字號】    97,抗,1939
【裁判日期】    971128
【裁判案由】    假扣押
【裁判全文】
臺灣高等法院民事裁定                  97年度抗字第1939號
抗  告  人  永欣育樂有限公司
法定代理人  甲○○
抗  告  人  美炘企業股份有限公司
兼上列一人
法定代理人  甲○○  住同上
上列抗告人與相對人錏洲娛樂機械有限公司間請求假扣押事件，
抗告人對於中華民國97年10月6日臺灣臺北地方法院97年度裁全
字第8376號裁定，提起抗告，本院裁定如下：
    主  文
抗告駁回。
抗告費用由抗告人負擔。
    理  由
一、按債權人就金錢請求或得易為金錢請求之請求，欲保全強制
    執行者，得聲請假扣押。假扣押，非有日後不能強制執行或
    甚難執行之虞者，不得為之，民事訴訟法第522條第1項、第
    523條第1項定有明文。所謂不能強制執行，如債務人浪費財
    產，增加負擔，或就其財產為不利益之處分，將成為無資力
    之情形等是，所謂恐難執行，如債務人將移住遠方或逃匿是
    也（最高法院十九年抗字第二三二號判例意旨參照）。又按
    請求及假扣押之原因應釋明之。債權人就請求及假扣押之原
    因釋明如有不足，而債權人陳明願供擔保或法院認為適當者
    ，法院得定相當之擔保，命供擔保後為假扣押，此觀同法第
    526條第1項、第2項規定即明。是聲請假扣押，就請求及假
    扣押之原因，債權人應先予釋明，至使法院信其請求及假扣
    押之原因大致為適當始可。僅於其釋明不足時，法院為補強
    計，於債權人陳明就債務人可能遭受之損害願供擔保並足以
    補釋明之不足，始得命供擔保後為假扣押（民事訴訟法第
    526條第2項立法理由參照）。
二、本件相對人於原法院聲請意旨以：伊與抗告人永欣育樂有限
    公司 (下稱永欣公司)於民國 (下同)96 年7月16日簽訂台北
    市兒童交通博物館育教娛樂暨交通公園設施合作經營方式契
    約書，約定合作經營契約期間自96年7月1日起至97年10月31
    日止，伊依約並交付簽約保證金新臺幣 (下同)100 萬元，
    永欣公司則交付由抗告人美炘企業股份有限公司 (下稱美炘
    公司)簽發，發票日為97年11月30，面額100萬元，經抗告人
    永欣公司及甲○○背書之支票予伊，作為返還保證金用。詎
    永欣公司於97年8月31日片面通知伊將於97年9月30日終止契
    約，依上開契約第11條約定，永欣公司應返還前揭保證金，
    詎永欣公司又未依約於97年9月30日返還100萬元保證金。經
    伊向台灣票據交換所查詢結果，始得知永欣公司係拒絕往來
    戶，美炘公司亦有退票紀錄。倘不予即時對抗告人等財產於
    100萬元範圍內實施假扣押，而任其自由處分財產，則相對
    人之債權必有日後不能執行或甚難執行之虞。爰聲請將抗告
    人之財產在上開金額範圍內予以假扣押，且願供擔保以補釋
    明之不足等語。抗告意旨略以：相對人就本件假扣押原因未
    為釋明，原法院裁定准許假扣押，顯有違誤，爰聲請廢棄原
    裁定，並駁回相對人在原法院之聲請等語。
三、經查，觀諸相對人在原法院所提出之台北市兒童交通博物館
    育教娛樂暨交通公園設施合作經營方式契約書、支票、永欣
    公司97年8月31日函、第二類票據信用資料查覆單、第一類
    票據信用資料查覆單（見原法院卷證1至證5），抗告人顯就
    假扣押之原因已為釋明，抗告意旨所稱相對人就假扣押原因
    未釋明，即不足採。而相對人並陳明願供擔保以補前開釋明
    之不足，原法院准為本件假扣押之聲請，於法即無不合。從
    而，抗告意旨指摘原裁定不當，求予廢棄，委無理由，應予
    駁回。
四、據上論結，本件抗告為無理由，爰裁定如主文。
中    華    民    國    97    年    11    月   28     日
                    民事第十三庭
                        審判長法  官  黃騰耀
                              法  官  周舒雁
                              法  官  陳姿岑
正本係照原本作成。
不得抗告。
中    華    民    國    97    年    12    月    4     日
                              書記官  黃慶霽


司法院資訊處製作；財團法人民間司法改革基金會備份。
